臺灣雲林地方法院刑事判決　　　　　　　　　　　　　九十二年度易字第四五七號
　　公　訴　人　臺灣雲林地方法院檢察署檢察官
　　被　　　告　甲○○
右列被告因違反毒品危害防制條例案件，經檢察官提起公訴（九十二年度毒偵字第三
五八號、第七九五號），於本院準備程序進行中，被告就被訴事實為有罪之陳述，經
本院合議庭裁定改依簡式審判程序審理，判決如左：
    主  文
甲○○連續施用第貳級毒品，累犯，處有期徒刑壹年貳月。
扣案含有第貳級毒品安非他命成分之殘渣袋貳只，均沒收銷燬之；扣案之鋁箔紙壹張
、塑膠鏟子壹支及吸食器貳個均沒收。
    事  實
一、甲○○曾於民國八十六年五月二十八日，因違反麻醉藥品管理條例案件，經法院
    判處有期徒刑八月確定，甫於八十七年六月三十日執行完畢。復於八十七年間因
    施用毒品案件，經依臺灣彰化地方法院八十七年度毒聲字第一六一四號裁定送觀
    察、勒戒後，認無繼續施用毒品之傾向，經臺灣彰化地方法院檢察署檢察官於八
    十七年十一月十三日以八十七年度偵緝字第二九八號為不起訴處分確定；又於八
    十八年間因施用毒品案件，經依臺灣彰化地方法院八十八年度毒聲字第二六四○
    號裁定送觀察、勒戒後，認無繼續施用毒品之傾向，又經臺灣彰化地方法院檢察
    署檢察官於八十八年七月十五日以八十八年度偵字第六八二五號為不起訴處分確
    定；復於八十八年十二月二日，因施用第二級毒品案件，經臺灣彰化地方法院以
    八十八年度毒聲字第五二五七號裁定令入戒治處所施以強制戒治一年，其同時因
    分別施用第二級毒品及第一級毒品案件，經臺灣彰化地方法院檢察署檢察官分別
    提起公訴，由臺灣彰化地方法院各於八十九年一月三十一日、同年五月三日，以
    八十九年度易字第六一號及八十九年度訴字第三一一號刑事判決判處有期徒刑一
    年及八月確定在案。而其強制戒治部分，經送戒治後，嗣又經法院裁定停止戒治
    ，所餘戒治期間交付保護管束於八十九年十二月七日期滿。復因施用第二級毒品
    案件，經臺灣彰化地方法院檢察署檢察官提起公訴並聲請強制戒治，刑事部分由
    臺灣彰化地方法院於九十一年十月二十九日以九十一年度易字第九九六號刑事判
    決判處有期徒刑一年確定，而強制戒治部分，則依臺灣彰化地方法院九十一年度
    毒聲字第一四八○號裁定令入戒治處所施以強制戒治一年，嗣因戒治成效評定為
    合格，經法院裁定停止戒治，所餘戒治期間付保護管束，並於九十二年一月十四
    日停止戒治出戒治所（業於九十二年五月二日經臺灣彰化地方法院以九十二年毒
    聲字第八九九號裁定撤銷停止戒治，令入戒治處所施以強制戒治）。詎甲○○仍
    不知悔改，於前開停止戒治付保護管束期間，復基於施用第二級毒品之概括犯意
    ，自九十二年三月十九日上午八時許起至同年三月三十一日上午某時止，連續在
    彰化縣溪州鄉○○村○○路一０六號住處、雲林縣麥寮鄉○○村○○路一五號友
    人租住處等處，以將第二級毒品安非他命置於鋁箔紙或玻璃管內燒烤後吸食其煙
    霧之方式，施用第二級毒品安非他命多次。嗣先於九十二年三月十九日上午九時
    三十分許，為警持搜索票前往甲○○上址住處查獲，扣得其所用以施用第二級毒
    品之鋁箔紙一張、塑膠鏟子一支，並採集其尿液送驗呈甲基安非他命陽性反應；
    又於同年三月三十一日下午一時三十分許，為警在雲林縣麥寮鄉○○村○○路一
    五號友人租住處查獲，扣得供其施用第二級毒品之吸食器二個及含有安非他命成
    分之殘渣袋二只，並採集其尿液送驗呈甲基安非他命陽性反應，始悉上情。
二、案經彰化縣警察局北斗分局報請臺灣彰化地方法院檢察署檢察官呈請臺灣高等法
    院檢察署檢察長令轉臺灣雲林地方法院檢察署檢察官偵查，及雲林縣警察局臺西
    分局報請臺灣雲林地方法院檢察署檢察官偵查後起訴。
    理  由
一、本件被告甲○○經檢察官提起公訴，其所犯為死刑、無期徒刑、最輕本刑為三年
    以上有期徒刑之罪或高等法院管轄第一審案件以外之案件，而於本院準備程序進
    行中，被告就被訴事實為有罪之陳述，經法官告知簡式審判程序之旨，並聽取公
    訴人、被告之意見後，經本院合議庭裁定由受命法官獨任進行簡式審判程序，合
    先敘明。
二、右述犯罪事實，業據被告甲○○於本院審理時坦白承認，且被告於九十二年三月
    十九日及同年三月三十一日為警查獲時所採集之尿液，經分別送請彰化縣衛生局
    、雲林縣衛生局檢驗結果均呈甲基安非他命陽性反應，且於檢察官偵查中將上開
    尿液送請長榮大學毒物研究中心複驗結果，亦均呈甲基安非他命陽性反應，此有
    彰化縣警察局北斗分局委託檢驗尿液代號與真實姓名對照認證單、該分局查獲毒
    品案件採驗尿液登記簿、彰化縣衛生局煙毒尿液檢驗成績書、長榮大學毒物研究
    中心複驗確認報告、雲林縣警察局台西分局查獲煙毒麻管嫌犯尿液送檢真實姓名
    對照表、雲林縣衛生局煙毒尿液檢驗成績書、長榮大學毒物研究中心鑑驗報告各
    一份在卷可稽。由上揭事證足徵被告之自白與事實相符，其自白可予採信。此外
    ，復有臺灣彰化地方法院九二年度聲搜字第五○一號搜索票、彰化縣警察局北斗
    分局搜索、扣押筆錄、現場照片等附卷可參，並有鋁箔紙一張、塑膠鏟子一支、
    殘渣袋二只、吸食器二個扣案可佐，而該殘渣袋二只經送請國防部憲兵司令部刑
    事鑑識中心鑑驗結果，殘渣袋中有甲基安非他命成分，亦有該刑事鑑識中心九十
    二年七月十六日（九二）宇鑑字第○九六七二號鑑驗通知書附卷可憑。
三、又被告曾先後二次因施用毒品案件，經法院裁定送觀察、勒戒後，均認無繼續施
    用毒品之傾向，經臺灣彰化地方法院檢察署檢察官分別於八十七年十一月十三日
    、八十八年七月十五日，以八十七年度偵緝字第二九八號、八十八年度偵字第六
    八二五號為不起訴處分確定；復於八十八年間，因施用第二級毒品案件，經臺灣
    彰化地方法院以八十八年度毒聲字第五二五七號裁定令入戒治處所施以強制戒治
    一年，其同時因分別施用第二級毒品及第一級毒品案件，經臺灣彰化地方法院檢
    察署檢察官分別提起公訴，由臺灣彰化地方法院各於八十九年一月三十一日、同
    年五月三日，以八十九年度易字第六一號及八十九年度訴字第三一一號刑事判決
    判處有期徒刑一年及八月確定在案。而其強制戒治部分，經送戒治後，又經法院
    裁定停止戒治，所餘戒治期間於八十九年十二月七日交付保護管束期滿。復因施
    用第二級毒品案件，經臺灣彰化地方法院檢察署檢察官提起公訴並聲請強制戒治
    ，刑事部分由臺灣彰化地方法院於九十一年十月二十九日以九十一年度易字第九
    九六號刑事判決判處有期徒刑一年確定，而強制戒治部分，則依臺灣彰化地方法
    院九十一年毒聲字第一四八○號裁定令入戒治處所施以強制戒治一年，嗣因戒治
    成效評定為合格，經裁定停止戒治，所餘戒治期間付保護管束，於九十二年一月
    十四日停止戒治出戒治所等情，亦有各該不起訴處分書、刑事判決書、臺灣高等
    法院被告全國前案紀錄表等各一份在卷可按。被告於本案復另行起意，再次施用
    第二級毒品安非他命，其三犯以上施用第二級毒品之犯行，堪以認定。
四、按毒品危害防制條例業經總統於九十二年七月九日，以華總一義字第○九二○○
    一二一九三○號令修正公布，並自九十三年一月九日施行。修正後之毒品危害防
    制條例固增列第四級毒品，並將製造、運輸、販賣、意圖販賣而持有、以強暴、
    脅迫、欺瞞或其他非法之方法使人施用第四級毒品、引誘他人施用第四級毒品、
    轉讓第四級毒品，明列刑事處罰之規定及修正簡化施用毒品者之刑事處遇程序。
    且將原先區分為第一次犯、五年後再犯、五年內再犯、或三犯以上，而異其刑事
    處遇程序，修正為僅區分為初犯、五年後再犯及五年內再犯，且強制戒治期間修
    正為六個月以上，至無繼續強制戒治之必要為止，最長不得逾一年，並配合刪除
    停止強制戒治付保護管束及延長強制戒治等規定。然就同條例第十條有關施用第
    一、二級毒品之罪名及法定刑度，則並無任何變更，亦即並無刑法第二條第一項
    有關行為後法律有變更，應比較新舊法之問題。而有關前開刑事處遇程序，本屬
    保安處分之性質，依刑法第二條第二項規定，本應適用裁判時之法律。然前開刑
    事處遇程序之變更，攸關行為人是否經檢察官依法追訴及法院論罪科刑，於毒品
    危害防制條例修正公布施行之際，容有適用上之爭議，故毒品危害防制條例第三
    十五條第一項明定於該條例修正施行前繫屬之施用毒品案件，於修正施行後，適
    用修正後之規定，並於同條第二項規定第一項情形，依修正前之規定有利於行為
    人者，適用最有利於行為人之法律，以資區別，並杜爭議。而觀諸毒品危害防制
    條例修正前後，就施用第一、二級毒品之罪名及法定刑度，並無任何變更，已如
    前述，且毒品危害防制條例第三十五條規定，復係就施用毒品案件加以規範。顯
    見毒品危害防制條例第三十五條規定，係就屬於保安處分性質之刑事處遇程序及
    司法機關應否依修正後毒品危害防制條例第二十三條第二項規定，對施用毒品者
    追訴、處罰，明文揭櫫從新從輕之原則，排除刑法第二條第二項有關保安處分從
    新原則及刑事訴訟程序有關程序從新法理之適用。惟此與刑法第二條第一項所稱
    之「法律」，係指實體法而言，不及於程序法，係屬二事，應有所區別，附此說
    明。而本案被告依修正前之毒品危害防制條例規定，係屬於三犯以上施用第二級
    毒品罪；其依修正後之毒品危害防制條例規定，則係屬五年內再犯施用第二級毒
    品罪，無論依修正前、後之毒品危害防制條例相關規定，其均應由檢察官依法追
    訴及法院依法審判，並無修正後毒品危害防制條例第三十五條第二項有關修正前
    之規定有利於行為人之情形存在，自應依同條第一項第三款之規定，依修正後規
    定處理之，本院自應援引修正後之毒品危害防制條例第二十三條第二項規定予以
    裁判。
五、核被告所為，係犯毒品危害防制條例第十條第二項之施用第二級毒品罪。其於施
    用毒品安非他命前，持有安非他命之低度行為，應為施用之高度行為所吸收，不
    另論罪。其先後多次施用第二級毒品安非他命之犯行，時間緊接，方法相同，觸
    犯構成要件相同之罪名，應依刑法第五十六條連續犯之規定論以一罪，並加重其
    刑。又被告曾於八十六年五月二十八日，因違反麻醉藥品管理條例案件，經法院
    判處有期徒刑八月確定，甫於八十七年六月三十日執行完畢，此有前開被告全國
    前案紀錄表在卷可按，其前受有期徒刑執行完畢，於五年以內再犯有期徒刑以上
    之本罪，為累犯，應依法遞加重其刑。爰審酌被告有妨害兵役、贓物、違反槍砲
    彈藥刀械管制條例、持有毒品及多次施用毒品之不良素行，曾經過二次觀察勒戒
    及強制戒治，多次判處徒刑，仍無法戒除吸毒惡習，足見其毒癮已深，及其犯罪
    之動機、目的、手段、所生危害，及被告有正當職業、其家庭狀況，暨被告犯後
    已坦承犯行，態度尚良好等一切情狀，量處如主文所示之刑。
六、扣案含有安非他命成分之殘渣袋二只，因無從與其沾附之毒品析離，應依修正後
    之毒品危害防制條例第十八條第一項前段規定，予以宣告沒收銷燬之。另扣案之
    鋁箔紙一張、塑膠鏟子一支及吸食器二個均為被告所有，且供被告施用毒品所用
    ，業據被告供承在卷，應依刑法第三十八條第一項第二款之規定宣告沒收。
據上論斷，應依刑事訴訟法第二百七十三條之一第一項、第二百九十九條第一項前段
，修正後毒品危害防制條例第十條第二項、第十八條第一項前段、第二十三條第二項
、第三十五條第一項第三款，刑法第十一條前段、第五十六條、第四十七條、第三十
八條第一項第二款，判決如主文。
本案經檢察官乙○○到庭執行職務。
中      華      民      國      九十三      年    三    月    三十一    日
                                        臺灣雲林地方法院刑事第三庭
                                            法  官  廖  國  勝
右正本證明與原本無異。
如不服本判決，應於判決送達後十日內，向本院提出上訴狀。（須附繕本）
                                            書記官  林  汎  柏
中      華      民      國      九十三      年    三    月    三十一    日
毒品危害防制條例第十條
施用第一級毒品者，處六月以上五年以下有期徒刑。
施用第二級毒品者，處三年以下有期徒刑。
